【裁判字號】    89,訴緝,104
【裁判日期】    891103
【裁判案由】    搶奪等
【裁判全文】
臺灣高雄地方法院刑事判決                        八十九年度訴緝字第一四號
    公  訴  人  臺灣高雄地方法院檢察署檢察官
    被      告  己○○○
    選任辯護人  吳保仁律師
                孫禮光律師
右列被告因搶奪等案件，經檢察官提起公訴（八十一年度偵字第一○四九三號），本
院判決如左：
    主  文
己○○○共同連續意圖為自己不法之所有，以詐術使人將本人之物交付，處有期徒刑
貳年陸月。
    事  實
一、己○○○意圖為自己不法之所有，基於概括犯意，夥同張春長（業經判決確定）
    及不詳姓名成年人一人或二人，自民國（下同）七十六年七月間起，以攜有鉅額
    現金佯扮癡呆者為餌，由張春長任計程車駕駛，於附表一所載之時、地，以如附
    表一所載之犯罪方法，分別向丙○○○（公訴人誤繕為杜鍾英嬌）、乙○○行騙
    ，而詐得如附表一所示之物品。嗣於八十一年四月二十八日上午十一時許，己○○○、張春長承上之連續犯意，夥同張麗香（未據起訴），由張春長駕駛車牌號
    碼三○四—二三九號小客車，佯裝為計程車，在高雄市○○區○○路加油站尋找
    行騙對象，適丁○○○路過該處，乃由己○○○以問路為由，與丁○○○搭訕，
    隨後己○○○即向丁○○○騙稱同行之張麗香為癡呆者，身有鉅款，示意丁○○○提款取信該女，即可騙得其身上財物，丁○○○一時貪念，不疑有他，乃由張
    春長載送丁○○○返家攜其定存單、印章，至高雄縣梓官鄉農會提款新台幣（下
    同）五十萬元（公訴人誤繕為五萬元），丁○○○領款上車後，將現款交給己○○○，途中張春長將手提袋交給己○○○，丁○○○見己○○○等人欲掉包其五
    十萬元，乃大喊「金光黨停車！停車！」，張春長猶繼續將車駛至路人較少之地
    方，丁○○○見狀乃奮力奪回其已交付之五十萬元，並出手抓傷張春長，旋張春
    長見有路人前來，乃喝使己○○○、張麗香二人逃走。丁○○○乃與路人二人，
    將張春長帶至高雄縣警察局岡山分局梓官分駐所報案，經警自張春長身上取出己○○○所有之錢包一個（內有己○○○身分證乙枚、女用手錶乙只、現金一千八
    百六十五元（公訴人誤繕為一千八百八十五元）），及車座下用以行騙之現金二
    萬元（百元鈔一疊）、手提袋乙個。己○○○於犯案後逃匿，拒不接受審判，經
    本院於八十一年九月二十二日發佈通緝後，至八十九年八月二十二日始為警在高
    雄市三民區○○○路為警緝獲。
二、案經高雄縣警察局岡山分局移送臺灣高雄地方法院檢察署檢察官偵查起訴。
    理  由
一、訊據被告己○○○對於右揭時、地，與被告張春長及案外人張麗香共同行騙被害
    人丁○○○之行為，固坦承不諱，惟對於如附表一所示之犯行，矢口否認，辯稱
    ：是張春長、張麗香跟伊說要給伊錢賺，所以伊才與他們共同行騙，不過伊只騙
    過丁○○○一次而已云云。經查：被告己○○○與被告張春長及案外人張麗香，
    於八十一年四月二十八日上午十一時許，在高雄市○○區○○路加油站附近，以
    問路為由，與被害人丁○○○搭訕，嗣並向被害人丁○○○騙稱同行之張麗香為
    癡呆者，身有鉅款，示意被害人丁○○○提款取信張麗香，騙得張麗香身上財物
    ，被害人丁○○○一時貪念，不疑有他，遂依其指示提款五十萬元，並將之交付
    予被告己○○○，而於被告己○○○等人欲掉包其五十萬元時發現，乃識破被告
    己○○○等人之行騙技倆之事實，業據被告己○○○供承在卷，核與被害人丁○○○指訴相符（見警卷一—六頁、偵查卷第七十七頁、本院八十一年度訴字第二
    三六二號卷第二十七頁、八十二頁）；而被告己○○○於附表一所示之時、地，
    分別夥同被告張春長及不詳姓名之成年一人或二人，以如附表一所示之方法行騙
    被害人丙○○○、乙○○，並詐得如附表一所示之財物等情，亦分別據被害人丙○○○、乙○○於警訊及偵查中指訴綦詳（見偵查卷第二十一頁、二十二頁、三
    十一頁、七十八頁）；此外，復有手提袋乙個、現金二萬元（百元鈔一疊）扣案
    足資佐證。從而，被告己○○○前開所辯，實為事後圖卸之詞，至為灼然。至選
    任辯護人雖為被告己○○○辯稱：被害人丙○○○被騙時間，適逢被告己○○○
    做月子期間，若謂被告己○○○外出做案，實與常情有違等語。惟依我國民間習
    俗，女性生產後於做月子期鮮少外出固屬常情，然並非所有人皆然，仍須視其本
    身或家庭因素而定。本件被告己○○○於本院審理中固陳稱：伊兒子蔡旻遇係在
    七十六年六月十八日出生，伊生產完住院一天，隔天即出院，出院後伊回到伊婆
    婆位於大順路家中做月子，在婆婆家做了四十日的月子，之後才出去六合一路幫
    人理頭髮，伊先生（指證人戊○○）當時做木工等語；然經本院隔離訊問證人戊○○，證人戊○○證稱：伊兒子蔡旻遇是在七十六年六月十八日出生，被告生完
    小孩後住院一天，隔天即回伊與父母同住之大順路家中做月子，被告做了一個月
    的月子後一直待在家中，過了大半年才去理容院上班，伊之前是開計程車為業等
    語（均見本院八十九年十月十七日審判筆錄），與被告己○○○所言，顯然歧異
    ，是尚難據證人戊○○所陳而為被告己○○○有利之認定。綜上所述，事證明確
    ，被告己○○○詐欺犯行已可認定。
二、核被告己○○○詐取被害人丙○○○、乙○○、丁○○○三人財物之行為，係犯
    刑法第三百三十九條第一之詐欺取財罪。被告己○○○就詐騙被害人丙○○○之
    行為，與被告張春長及另一不詳姓名成年女人間；就詐騙被害人乙○○之行為，
    與被告張春長及不詳姓名之成年一男一女間；就詐騙被害人丁○○○之行為，與
    被告張春長、案外人張麗香間，分別有犯意之聯絡及行為之分擔，應論以共同正
    犯。被告己○○○多次詐欺取財犯行，手法相同，反覆為之，所犯又係同一罪名
    之罪，顯係基於概括犯意，為連續犯，應依刑法第五十六條之規定論以一罪。爰
    審酌己○○○多次行詐婦人，且每次所得款甚多，影響社會秩序甚大，且犯後又
    拒不接受審判，逃匿近八年，到案後又僅坦承部分犯行，惡性非輕等一切情狀，
    量處如主文所示之刑。至扣案之現金二萬（百元鈔一疊）、手提袋乙個，雖係被
    告己○○○等人所有，供犯罪所用之物，然業經臺灣高等法院高雄分院於被告張
    春長部分宣告沒收（見該院八十二年上訴字第五十五號判決），並經臺灣高雄地
    方法院檢察署檢察官執行沒收處分（見該署八十二年度執字第五八八五號卷），
    是本院自不再為沒收之諭知；又扣案之錢包一個（內有己○○○身分證乙枚、女
    用手錶乙只、現金一千八百六十五元），雖為被告己○○○所有，但因無法證明
    係供其犯罪所用及犯罪所得之物，自不為沒收之宣告。
三、公訴意旨另以：（一）被告己○○○夥同被告張春長，於如附表二所示之時地，
    以如附表二所示之方法，詐騙被害人甲○○○如附表二所示之財物。（二）被告
    張春長於丁○○○大喊「金光黨停車！停車！」後，將車駛至路人較少地方，並
    與被告己○○○及另名不詳女子（應係張麗香），一起搶奪被害人丁○○○身上
    之鉅款，亦涉犯刑法第三百三十九條第一項之詐欺取財罪及同法第三百二十五條
    第一項之搶奪罪。經查：（一）被訴詐騙被害人甲○○○部分：被告己○○○對
    於上揭犯行，堅決否認，而於偵審中，經公訴人及原審法官提示自被告張春長位
    於高雄市○○區○○街一九六巷五號住處扣押之照片（見偵查卷第六十三頁）予
    被害人甲○○○指認，甲○○○均僅指認被告己○○○身旁之女子，並未指認己○○○（見偵查卷第七十八頁、本院八十一年度訴字第二三六二號卷第二十六頁
    ），顯見被告己○○○並未參與行騙被害人甲○○○甚明。（二）被訴搶奪被害
    人丁○○○部分：被告己○○○對此部分之犯行，亦堅決否認，參酌被害人丁○○○迭次於原審調查明確陳稱：伊去農會領了五十萬元，上車後就將錢給交叫伊
    「阿姑」者（指被告己○○○），張春長就拿袋子給該女子，伊發覺後就說他們
    是金光黨，他們仍不將錢還給伊，並一直繞圈子，伊即一直要搶回錢，結果他們
    傳來傳去，後來車子開到郊外，伊沒有辦法就抓著一女人之長髮，另一人過來幫
    忙將該女人之頭髮弄開，該女人即下車搭計程車離開，最後伊有把五十萬元搶回
    來等語（見本院八十一年度訴字第二三六二號卷第二十七頁），顯見被害人丁○○○係上車後即將現金五十萬元交給被告己○○○等人手中，被告等人並無行搶
    之情事。（三）此外，本院復查無其他積極證據，足證被告己○○○有詐騙被害
    人甲○○○，並搶奪被害人丁○○○財物之行為，是此二部分，不能證明被告己○○○犯罪，惟因公訴人認被告己○○○涉嫌詐騙被害人甲○○○部分，與其行
    騙被害人丙○○○、乙○○、丁○○○部分，有連續犯之裁判上一罪關係；而被
    告己○○○涉嫌搶奪被害人丁○○○部分，與其詐騙丁○○○部分，有牽連犯之
    裁判上一罪關係，是本院自均不另為無罪判決之諭知。
據上論斷，應依刑事訴訟法第二百九十九條第一項前段，刑法第二十八條、第五十六
條、第三百三十九條第一項、罰金罰鍰提高標準條例第一條前段，判決如主文。
本案經檢察官李靜文到庭執行職務。
中      華      民      國    八十九    年     十一     月      三      日
                                  臺灣高雄地方法院刑事第四庭
                                      法  官  徐  美  麗
右正本證明與原本無異。
如不服本判決，應於判決送達後十日內，向本院提出上訴狀。
                                      書記官  吳  金  霞
中      華      民國    八十九    年     十一     月      三      日
八十九年度訴緝字第一○四號附表
附表一：
┌──┬─────┬───────┬────────┬───┬─────┐
│編號│犯罪時間  │犯罪地點      │犯罪方法        │被害人│詐得之物品│
├──┼─────┼───────┼────────┼───┼─────┤
│一  │七十六年七│高雄市左營區  │張春長開車夥同  │杜鐘英│新台幣三十│
│    │月四日中午│海軍總醫院門  │己○○○及另一  │嬌    │六萬九千元│
│    │十二時許  │口之路邊      │不詳姓名成年女  │      │金鍊一條  │
│    │          │              │子，以搭訕方式  │      │戒只一只  │
│    │          │              │誘被害人上車，  │      │          │
│    │          │              │再以一盒千元鈔  │      │          │
│    │          │              │誘騙被害人提領  │      │          │
│    │          │              │款及貴重物品交  │      │          │
│    │          │              │換              │      │          │
├──┼─────┼───────┼────────┼───┼─────┤
│二  │八十年七月│高雄縣岡山鎮  │張春長開車，蔡  │乙○○│新台幣五十│
│    │六日上午九│仁壽里岡山農  │月鳳以問路「岡  │      │萬元      │
│    │時許      │會仁壽分部附  │山空軍醫院在哪  │      │          │
│    │          │近            │裡」方式誘被害  │      │          │
│    │          │              │人上車，另有一  │      │          │
│    │          │              │男一女之不詳姓  │      │          │
│    │          │              │名成年人幫腔，  │      │          │
│    │          │              │騙稱領出五十萬  │      │          │
│    │          │              │元，可換得一百  │      │          │
│    │          │              │萬元。          │      │          │
└──┴─────┴───────┴────────┴───┴─────┘
附表二：
┌──┬─────┬───────┬────────┬───┬─────┐
│編號│犯罪時間  │犯罪地點      │犯罪方法        │被害人│詐得之物品│
├──┼─────┼───────┼────────┼───┼─────┤
│一  │八十年四月│高雄市楠梓區  │張春長開車，蔡  │吳劉權│新台幣二百│
│    │十二日上午│興南路與高速  │黃月鳳以問路邀  │祝    │六十萬元  │
│    │十一時許  │公路交岔處    │被害人帶路方式  │      │          │
│    │          │              │，誘使被害人提  │      │          │
│    │          │              │出鉅款，再予調  │      │          │
│    │          │              │包。            │      │          │
└──┴─────┴───────┴────────┴───┴─────┘


司法院資訊處製作；財團法人民間司法改革基金會備份。
